【裁判字號】    91,訴,2983
【裁判日期】    920430
【裁判案由】    毒品危害防制條例
【裁判全文】
臺灣高雄地方法院刑事判決                        九十一年度訴字第二九八三號
    公  訴  人  臺灣高雄地方法院檢察署檢察官
    被      告  甲○○
右列被告因違反毒品危害防制條例案件，經檢察官提起公訴（九十一年度毒偵緝字第
二一四號、九十一年度毒偵字第四三０九號），本院判決如左：
    主  文
甲○○連續施用第二級毒品，累犯，處有期徒刑陸月，如易科罰金，以參佰元折算壹
日。扣案第二級毒品安非他命壹包（驗前毛重壹點參公克、驗後毛重壹點貳公克）沒
收銷燬之。
被訴施用第一級毒品部分無罪。
    事  實
一、甲○○前於民國八十九年間因傷害案件，經臺灣高等法院高雄分院判處有期徒刑
    六月確定，甫於九十年八月二十一日易科罰金執行完畢。又於八十七年間因施用
    毒品案件，經本院裁定送觀察、勒戒後，認無繼續施用毒品之傾向，由臺灣高雄
    地方法院檢察署檢察官於八十七年八月十三日以八十七年度偵字第一七八三八號
    為不起訴處分確定。猶不知戒絕毒癮，明知安非他命係第二級毒品，竟基於概括
    之犯意，自八十九年十一月二十七日某時起至九十一年五月十三日晚上十一時三
    十分許回溯九十六小時內之某時止，連續在友人住處，施用第二級毒品安非他命
    多次。嗣於八十九年十一月二十七日中午十二時三十五分許，在國道一號高速公
    路岡山收費站北上車道處為警查獲，並扣得第二級毒品安非他命（驗前毛重一點
    三公克、驗後毛重一點二公克）；復於九十一年五月十三日晚上十時四十分許，
    在高雄市○○○路二二一號，因案為警緝獲後，於同日晚上十一時三十分許採尿
    送驗而查獲。經本院以九十年度毒聲字第六五八七號裁定送觀察、勒戒後，認有
    繼續施用毒品之傾向。
二、案經內政部警政署國道公路警察局第五警察隊及高雄市政府警察局三民第一分局
    報告臺灣高雄地方法院檢察署檢察官偵查起訴。
    理  由
壹、有罪部分
一、右揭犯罪事實，業據被告甲○○於本院審理中坦承自八十九年十一月二十七日查
    獲當日起至九十一年五月十三日通緝到案前幾天止，連續在友人住處施用第二級
    毒品安非他命等情不諱。且被告於八十九年十一月二十七日所採集之尿液，經送
檢驗結果呈甲基安非他命陽性反應，有高雄縣衛生局八十九年十二月五日八九煙
    檢字第三二０六─三二一一號煙毒尿液檢驗成績書、高雄醫學大學附設中和紀念
    醫院九十二年一月二十七日報告編號：九二０一─一九七號濫用藥物尿液檢驗報
    告各一份在卷可查；另被告於九十一年五月十三日晚上十時四十分許為警查獲後
    ，於同日晚上十一時三十分許經採尿送驗結果，亦呈甲基安非他命陽性反應，有
    高雄市立凱旋醫院九十一年六月十四日高市凱醫檢字第００五０五號煙毒尿液檢
    驗成績書一份附卷可稽。再者，八十九年十一月二十七日扣案之白粉一包，經送
    驗結果，呈甲基安非他命陽性反應，驗前毛重一點三公克、驗後毛重一點二公克
    ，亦有高雄醫學大學附設中和紀念醫院九十一年十一月十二日報告編號：九一一
    一─一八號檢驗報告一份在卷可佐。按依相關文獻資料，甲基安非他命經口服投
    與後約百分之七十於二十四小時內自尿中排出，約百分之九十於九十六小時內自
    尿中排出，由於目前國內尿液中甲基安非他命之檢驗僅為鑑定其是否陽性反應，
    尚未定其含量，且甲基安非他命成分之檢出與其投與方式、投與量、個人體質、
    採尿時間與檢測儀器之精密度等諸多因素有關，因此僅憑尿液中呈安非他命陽性
    反應，並無法確實推算吸食時間距採集時間之長短，惟依上述資料推斷，最長可
    能不會超過四日，此有行政院衛生署藥物食品檢驗局八十一年二月八日（八一）
    藥檢壹字第一一五六號函可參。綜上足認，被告前揭自白，與事實相符，自可採
    為論罪之依據，則被告自八十九年十一月二十七日某時起至九十一年五月十三日
    晚上十一時三十分許回溯九十六小時內之某時止，連續施用第二級毒品安非他命
    多次之犯行，應堪認定。又被告前於八十七年間因施用毒品案件，經本院裁定送
    觀察、勒戒後，認無繼續施用毒品之傾向，由臺灣高雄地方法院檢察署檢察官於
    八十七年八月十三日以八十七年度偵字第一七八三八號為不起訴處分確定，有臺
    灣高等法院被告全國前案紀錄表一份在卷可憑，其於五年內再犯毒品危害防制條
    例第十條第二項之罪，經送觀察、勒戒後，認有繼續施用毒品傾向，亦有本院九
    十年度毒聲字第六五八七號觀察、勒戒裁定書及臺灣高雄看守所附設勒戒處所九
    十一年五月二十三日高所坤戒勒字第九四九號函所附有繼續施用毒品傾向證明書
    各一份附卷足參。本案事證明確，被告犯行足堪認定。
二、查安非他命係毒品危害防制條例第二條第二項所稱之第二級毒品，不得持有、施
    用。次按犯毒品危害防制條例第十條之罪者，經觀察、勒戒後，認無繼續施用毒
    品之傾向，應由檢察官為不起訴處分。依此為不起訴處分後，五年內再犯第十條
    之罪，經觀察、勒戒後，認有繼續施用毒品之傾向者，則不適用前開不起訴處分
    之規定，而應依一般刑事訴訟程序予以起訴論罪科刑，此觀諸毒品危害防制條例
    第二十條第二項、第三項之規定自明。被告甲○○前既因施用毒品案件，經觀察
    、勒戒後，認無繼續施用毒品之傾向，由檢察官為不起訴處分在案，其於五年內
    再犯本件施用毒品案件，經觀察、勒戒後，認有繼續施用毒品之傾向，依前所述
    即應予論罪科刑。故核被告所為，係犯毒品危害防制條例第十條第二項之施用第
    二級毒品罪。其施用第二級毒品前後，持有安非他命之低度行為，應為施用之高
    度行為所吸收，不另論罪。又被告先後多次施用第二級毒品之犯行，時間緊接，
    犯罪構成要件相同，顯係基於概括犯意反覆為之，應依連續犯之規定論以一罪，
    並依法加重其刑。另按上訴人於三十一年一月間所犯之竊盜罪，既與三十二年四
    月九日所犯之竊盜罪係出於概括之犯意，應依連續犯處斷，而其連續行為之終了
    ，又在另一犯罪之有期徒刑執行完畢後五年以內，自仍無解於累犯罪之成立，最
    高法院三十三年上字第一五七七號著有判例可資參照。查被告前於八十九年間因
    傷害案件，經臺灣高等法院高雄分院判處有期徒刑六月確定，甫於九十年八月二
    十一日易科罰金執行完畢，有臺灣高等法院被告全國前案紀錄表一份在卷足按，
    則本件被告施用毒品犯行終了日之九十一年五月十三日晚上十一時三十分許回溯
    九十六小時內之某時，既在前揭傷害案件之有期徒刑執行完畢後五年內，揆諸前
    開判例意旨，被告於五年內再犯本件有期徒刑以上之罪，為累犯，依刑法第四十
    七條加重其刑，並依法遞加之。爰審酌被告前因施用毒品案件，經觀察、勒戒後
    ，由檢察官為不起訴處分確定，仍未戒絕毒品，再犯本件施用毒品犯行，且施用
    時間甚長，顯見其無悔改之意，意志不堅，有失政府制定毒品危害防制條例之立
    法美意，本不宜寬貸，惟念其施用毒品乃自戕一己之身體健康，尚未害及他人，
    犯後亦坦承犯行，態度良好等一切情狀，量處如主文所示之刑，並諭知易科罰金
    之折算標準。扣案第二級毒品安非他命一包（驗前毛重一點三公克、驗後毛重一
    點二公克），爰依毒品危害防制條例第十八條第一項前段規定，不問屬於犯人與
    否，予以宣告沒收銷燬之。
貳、無罪部分
一、公訴意旨略以：被告甲○○於八十九年十一月二十七日下午二時許回溯二十四小
    時內某時，在不詳地點施用第一級毒品海洛因一次，嗣為警於八十九年十一月二
    十七日中午十二時三十五分許，在國道一號公路岡山收費站北上車道處查獲，因
    認被告涉有施用第一級毒品海洛因之罪嫌。惟查，公訴人認被告涉有前揭罪嫌，
    無非係以上開高雄縣政府衛生局煙毒尿液檢驗成績書附卷為其論罪之依據。按犯
    罪事實應依證據認定之，無證據不得推定其犯罪事實；又不能證明被告犯罪者，
    應諭知無罪之判決，刑事訴訟法第一百五十四條、第三百零一條第一項分別定有
    明文。又事實之認定應憑證據，如未能發現相當證據或證據不足以證明，自不能
    以推測或擬制之方法，以為裁判基礎，最高法院四十年臺上字第八六號著有判例
    可資參照。訊據被告於警、偵訊及本院審理中均堅詞否認有何施用第一級毒品海
    洛因之犯行，經查，被告於八十九年十一月二十七日所採尿液經送高雄縣政府衛
    生局以免疫學分析法及ＴＯＸＩ─ＬＡＢ方法檢驗結果，固呈嗎啡陽性反應，有
    上開高雄縣政府衛生局煙毒尿液檢驗成績書可稽，惟經本院依職權送請高雄醫學
    大學附設中和紀念醫院以酵素免疫分析法及氣相層析質譜儀法複驗結果，則呈嗎
    啡陰性反應，亦有上開高雄醫學大學附設中和紀念醫院濫用藥物尿液檢驗報告可
    稽。按「尿液毒品檢驗、、、若能使用先進之氣相層析質譜儀分析法確認，則可
    完全排除偽陽性之干擾，為目前最具公信力的檢驗方法」為法務部調查局第六處
    八十七年九月二十九日（八七）發技（一）字第八七０七四五七四號函所揭示。
    是應認上開高雄醫學大學附設中和紀念醫院以氣相層析質譜儀法檢驗之結果較為
    可採，上開高雄縣政府衛生局之檢驗結果呈嗎啡陽性反應，應係受偽陽性之干擾
    。被告之尿液既未檢驗出嗎啡陽性反應，本院復查無其他積極證據證明被告確有
    公訴人所指此部分之犯行，揆諸前揭說明，既不能證明被告此部分犯行，自應諭
    知無罪之判決。
據上論斷，應依刑事訴訟法第二百九十九條第一項前段、第三百零一條第一項，毒品
危害防制條例第十條第二項、第十八條第一項前段、第二十條第三項，刑法第十一條
、第五十六條、第四十七條、第四十一條第一項，罰金罰鍰提高標準條例第二條，判
決如主文。
本案經檢察官張啟祥到庭執行職務。
中      華      民      國    九十二    年      四      月     三十     日
                                  臺灣高雄地方法院刑事庭
                                      審判長  法  官 黃三友
                                              法  官 黃宗揚
                                              法  官 王雅苑
右正本證明與原本無異。
如不服本判決，應於判決送達後十日內，向本院提出上訴狀。
                                              書記官 黃琬婷
中      華      民      國    九十二    年      四      月     三十     日
附錄法條：
毒品危害防制條例第十條
施用第一級毒品者，處六月以上五年以下有期徒刑。
施用第二級毒品者，處三年以下有期徒刑。


司法院資訊處製作；財團法人民間司法改革基金會備份。
